臺灣士林地方法院交通事件裁定　　　　96年度交聲字第1176號
原處分機關　交通部公路總局臺北區監理所基隆監理站
異　議　人
即受處分人　乙○○
上列異議人即受處分人因違反道路交通管理處罰條例案件，對於
交通部公路總局臺北區監理所基隆監理站於民國96年7 月11日所
為之處分（原處分案號：基監字第裁42-AEB608194號），聲明異
議，本院裁定如下：
    主  文
異議駁回。
    理  由
一、異議意旨略以：異議人即受處分人乙○○於民國94年10月5
    日23時31分許，遭警舉發其駕駛所有車號BS─2588號自小客
    車行經金湖路時，於車輛尚在行駛狀態下使用手持式行動電
    話進行撥接，惟異議人並無於上揭時間駕駛上揭車輛行經上
    開地點，更無於車輛尚在行駛狀態下在車上使用手持式行動
    電話，蓋其所有之上開車輛已於93年間經臺北市監理處註銷
    牌照，且車輛亦已不堪使用而一直棄置於路邊，因此不可能
    有上述違規行為，且該舉發違規之執勤警察所開立之舉發違
    反道路交通管理事件通知單上亦無異議人之簽名，而該執勤
    警察亦無法提出其他證據證明異議人確有上述違規行為，對
    原處分有所不服，為此聲明異議云云。
二、原處分意旨略以：異議人於94年10月5 日23時31分許駕駛所
    有車號BS─2588號自小客車行經金湖路時，於車輛尚在行駛
    狀態中使用手持式行動電話進行撥接，為臺北市政府警察局
    內湖分局執勤警察發現，遂當場攔停稽查並製單舉發，嗣經
    原處分機關交通部公路總局臺北區監理所基隆監理站認定違
    規事實明確，爰依道路交通管理處罰條例第31條之1 第1項
    之規定，裁處異議人新臺幣三千元之罰鍰。
三、經查：
  (一)按汽車駕駛人於行駛道路時，使用手持式行動電話進行撥接
    或通話者，處新臺幣三千元罰鍰，道路交通管理處罰條例第
    31條之1 第1 項定有明文。
  (二)異議人於民國94年10月5 日23時31分許駕駛所有車號BS─25
    88號自小客車行經金湖路時，於車輛尚在行駛狀態中使用手
    持式行動電話進行撥接，為臺北市政府警察局內湖分局執勤
    警察發現，遂當場攔停稽查並製單舉發之事實，有臺北市政
    府警察局北市警交大字第AEB608194 號舉發違反道路交通管
    理事件通知單一紙在卷可稽。
  (三)異議人之上開違規事實，並經證人即製單舉發之執勤警察甲
    ○○到庭結證稱：「（請說明異議人當時交通違規情形？〈
    提示舉發單〉）依據本人執勤工作上原則，發現違規人有違
    規行為，我會請違規人出示駕照或是身分證件，再以證件製
    作告發單，而且當初林先生也有簽收，確實由本人碰到我而
    製作之告發單，現場沒有異議而且有違規行為，我才會製作
    告發單給異議人」、「（為何在舉發單上面沒有簽全名？）
    這是簽收的動作，異議人簽姓或是最後一字，都可以」、「
    （異議人當時有無拿證件給你核對？）有」、『（舉發單上
    收受通知聯者簽章欄簽「林」，是否由乙○○本人簽字？』
    是，而且舉發單是我當時在現場給乙○○，告發時間不是由
    員警確定，我們只是製單告發，再移送給裁決單位）、「（
    你當時是否確實有看到汽車駕駛人駕車行駛道路時，有使用
    手持式行動電話逕行通話？）我確實有看到，而且註明在舉
    發單違規事實欄內『「通話中』」等語屬實（見本院96年11
    月23日訊問筆錄），衡諸證人甲○○為臺北市政府警察局內
    湖分局之警察，依法執行道路交通管理勤務，與異議人素不
    相識，復無怨隙，應無甘冒觸犯偽證重罪，故意構詞誣陷異
    議人之可能，其證言自得採為本院判斷之依據。
  (四)異議人雖提出臺北市監理處96年1 月17日北市監三字第0966
    0247500 號函，證明其所有車號BS─2588號自小客車確於93
    年2 月13日因未依限期參加定期檢驗而遭臺北市交通事件裁
    決所註銷牌照，且車輛亦於當時已不堪使用而一直棄置於路
    邊等情，惟查上開書函僅能證明異議人所有之上開汽車有被
    註銷牌照之事實，與本件於車輛行駛中使用手持式行動電話
    之違規，尚難認兩者有關聯性。又異議人於95年9 月25日15
    時14分將上開汽車違規停放在基隆市○○路12號前，經警製
    單舉發並拖吊汽車，異議人於同日16時25分領車之事實，有
    基隆市警察局基警交字第RB0000000 號舉發違反交通管理事
    件通知單、基隆市警局妨害交通車保管單、違規車輛保管場
    領車切結書、駕駛執照影本、現場照片各一份在卷可憑，並
    經製單舉發警察劉文聲於本院審理時證述屬實（見本院96年
    10月5 日訊問筆錄），足見被告之上開汽車雖於93年間遭註
    銷牌照，但異議人仍繼續駕駛至95年5 月間至明，是上開書
    函自不足以採為有利於異議人之認定。
  (五)再按「道路交通管理之稽查、違規紀錄，由交通勤務警察，
    或依法令執行交通稽查任務人員執行之」，道路交通管理處
    罰條例第7 條第1 項定有明文。細繹該條文之立法意旨，當
    係考量違反道路交通管理處罰條例之違規行為往往係在瞬間
    發生，而為交通勤務警察執行勤務時恰巧目睹，事實上不便
    立即以攝影、錄影器材取證之情形所在多有，且違規事實由
    人之感官即可充分判定，非必以科學儀器始能偵測得知，為
    達維護交通秩序、安全之行政目的，故特別立法賦予勤務警
    察得當機處分之權限，故授權警察得以逕行舉發。是本件係
    執勤警察親眼目睹異議人交通違規事實而逕行舉發，警察舉
    發方式於法並無違誤。
  (六)又按交通警察製單舉發違反道路交通管理處罰條例所列之違
    規事實，本質上為行政處分，係公務員基於職務上權力，依
    法就特定之具體事件所為具公法上效果之單方行政行為，基
    於公務員為公法上行為具有公信力之原則，該行政行為當可
    被推定為真正，其據以依法處分之事實認定亦為正確無誤，
    此公信原則，乃立法者賦予行政機關制定違反道路交通事件
    統一裁罰標準及處理細則，使執勤警察得當機處分，以維護
    交通秩序、安全之行政目的。而道路交通管理處罰條例科處
    行政罰事件，依據公法爭議之舉證責任分配法則，固應先由
    行政機關就其業已履踐相關正當法律程序，以及人民應受處
    罰之客觀違反法令行為，負證明之責，受處罰人就行政機關
    已為相當證明之前開事項，若主張欠缺主觀歸責條件或為其
    他抗辯，亦須就其所辯提出反證。而本件異議人就其上述所
    辯，並未能舉證以實其說，自難遽信。
  (七)綜上所述，異議人之異議理由，應屬卸責之詞，委無可採。
    本件事證明確，異議人違規行為堪以認定。原處分機關認為
    異議人違規事實明確，爰依道路交通管理處罰條例第31條之
    1 第1 項之規定裁處異議人新臺幣三千元之罰鍰，核無違誤
    。本件異議為無理由，應予駁回。
四、據上論斷，應依道路交通案件處理辦法第19條，裁定如主文
    。
中　　華　　民　　國　　96　　年　　11　　月　　29　　日
                  交通法庭法  官  周明鴻
以上正本證明與原本無異。
如不服本裁定應於裁定送達後5 日內向本院提出抗告狀。
                          書記官  丁梅芬
中　　華　　民　　國　　96　　年　　11　　月　　30　　日
